【裁判字號】    98,易,417
【裁判日期】    980430
【裁判案由】    妨害自由等
【裁判全文】
/臺灣板橋地方法院刑事判決               98年度易字第417
號
公  訴  人  臺灣板橋地方法院檢察署檢察官
被      告  乙○○
上列被告因恐嚇等案件，經檢察官提起公訴（九十八年度偵字第
一三七六號），本院判決如下：
    主  文
乙○○公然侮辱人，處拘役拾日，如易科罰金，以新臺幣壹仟元
折算壹日。
被訴恐嚇危害安全部分無罪。
    事  實
一、乙○○因涉恐嚇危害於安全案件（九十七年度他字第七二八
    三號），對於該案件之告訴人甲○○，在檢察官偵查中所為
    指述內容認為不實，而心生不滿，竟出於公然侮辱人之犯意
    ，於民國九十七年十二月四日上午十時許，於檢察官庭訊結
    束後，在臺灣板橋地方法院檢察署偵查大樓一樓大廳內，不
    特定人得以共見共聞之公共場所，當場以「神經病」、「幹
    你娘」等語，直接對甲○○詈罵。
二、案經甲○○訴由臺灣板橋地方法院檢察署檢察官偵查起訴。
    理  由
壹、有罪部分（即公然侮辱部分）：
一、訊據被告對於上揭公然侮辱之犯行坦承不諱，核與告訴人甲
    ○○於偵查中之指述相符，並有在場聽聞之證人陳柏全之證
    詞可按，上揭證人偵查中之證詞，雖屬被告以外之人於審判
    外之陳述，惟當事人審判中同意作為證據，或未提出異議，
    經本院審酌該言詞陳述作成時之情況，認為適當，依刑事訴
    訟法第一百五十九條之五規定，均得為證據。被告之自白與
    事實相符，本件事證已甚明確，被告犯行堪以認定，應依法
    論科。
二、按公然侮辱者，係指直接對人詈罵、嘲笑而使人難堪或其他
    表示足以貶損他人評價之意思。被告在不特定人得以共見共
    聞之偵查大樓內，以「神經病」、「幹你娘」之用語辱罵告
    訴人，足以使一般人產生難堪不悅，客觀上已對於告訴人之
    名譽產生損害，核被告所為，係犯刑法第三百零九條第一項
    之公然侮辱罪。爰審酌被告並無前科，素行尚可，有臺灣高
    等法院被告前案紀錄表在卷可稽，惟在檢察署開庭後，竟對
    告訴人出言辱罵、其犯罪手段，對告訴人產生之心理傷害程
    度，暨犯後坦承犯罪，已有悔改之意等一切情狀，量處如主
    文所示之刑，以示懲儆，並諭知易科罰金之折算標準。
貳、無罪部分（即恐嚇危害於安全部分）：
一、公訴意旨另略以：被告乙○○與告訴人甲○○間有宿怨，竟
    基於恐嚇之犯意，於九十七年十月六日下午二時許，騎乘機
    車前往甲○○位於臺北縣蘆洲市○○路二○一巷五號住處之
    門口，先對甲○○怒目而視，告訴人見狀欲騎車逃逸，乙○
    ○即騎乘機車自後方追逐甲○○，並以「如果讓我抓到的話
    ，要給你死。」等語恐嚇告訴人，致告訴人心生畏懼，足生
    危害於甲○○之生命、身體安全，並導致甲○○因害怕而跌
    倒受傷。因認被告涉犯刑法第三百零五條恐嚇危害於安全罪
    嫌云云。
二、按犯罪事實應依證據認定之，無證據不得認定犯罪事實；不
    能證明被告犯罪者，應諭知無罪之判決，刑事訴訟法第一百
    五十四條第二項及第三百零一條第一項分別定有明文。次按
    刑法第三百零五條之恐嚇罪，所稱以加害生命、身體、自由
    、名譽、財產之事，恐嚇他人者，係指以使人生畏怖心為目
    的，而通知將加惡害之旨於被害人而言；又刑法第三百零四
    條之以脅迫妨害人行使權利罪，須以加害或以加害之旨通知
    他人而使人心生畏懼，以影響其意思決定之自由，為其成立
    要件，此有最高法院五十二年台上字第七五一號、七十一年
    度台非字第八號判例足資參照。
三、公訴人認被告涉犯恐嚇危害於安全罪嫌，無非係以告訴人之
    指述、告訴人提出之光碟片、檢察官之勘驗筆錄及馬偕紀念
    醫院驗傷診斷證明書一紙為其主要論據。訊據被告堅詞否認
    有恐嚇危害於安全之犯行，辯稱：伊未跟蹤告訴人，當時騎
    機車在蘆洲市○○路是要找朋友，遇到告訴人會瞪彼，是因
    為之前告訴人曾誣告伊恐嚇，伊並未對告訴人說：「如果讓
    我抓到的話，要給你死」之言，伊未追趕告訴人，無恐嚇告
    訴人之意等語。經查：
  (一)告訴人於偵查中具名，提出告訴狀指稱：「當日下午二點二
    十分左右騎車回家，但發現不知為何被告乙○○一路緊跟在
    後，我擔心害怕之餘，沿途繞路回家，以為得以避開，沒想
    到被告依然緊追不捨，追到我家，我再度騎車閃避，而被告
    仍一路追趕，而我因恐慌害怕隨即摔倒於蘆洲中央路，左手
    腳受傷，直到此景，才得以結束這場追逐。」等語（見他字
    卷第四頁），是告訴人於提出告訴狀中，並未指出被告有出
    言恐嚇之情，告訴人於檢察官偵查時卻指述：「他說給他抓
    到的話，要給我死，我心生畏懼趕快逃走。」（見同上卷第
    二十一頁）等語，於本院審理中又更易說法稱：「當時被告
    說：『你還走，看你多會走。』（台語），並說：『我要給
    你好看。』（台語），之後我就騎乘機車往蘆洲市○○路方
    閃避。」等語，雖檢察官於本院詢問時，提出偵查卷提示前
    語後，告訴人又改稱被告有說過如起訴書所載之恐嚇言詞云
    云，綜合告訴人前後指述內容，就被告與告訴人騎乘機車相
    遇時，被告是否曾經出言恐嚇告訴人，又其恐嚇之詞為何等
    節，告訴人前後指述即多有重大出入，並非一致，其指述是
    否可信已非無疑。
  (二)再查，告訴人固提出九十七年十月六日下午二時二十四分許
    之監視光碟片一片，以證明被告有於該日跟蹤告訴人並與告
    訴人碰面等情，惟此一光碟片經檢察官勘驗結果略為：「復
    於14：23：55將機車牽出畫面下方，適時被告亦騎乘機車於
    巷口另一端出現，於畫面顯示14：24：00時，被告與告訴人
    擦身相遇，被告明顯放慢車速，並轉頭望向告訴人，告訴人
    望見被告後，即騎乘機車往巷口另一端離去，被告則回頭望
    向告訴人離去之背影，被告於原地暫停後，繼續往前自畫面
    右方離開，然於14：24：18倒車折返，並循原路自告訴人離
    去之巷口騎乘，於14：24：27離開畫面。」等內容，是此一
    監視內容，僅能證明被告確曾於上揭時間騎乘機車與告訴人
    騎乘之機車相遇，於告訴人離去後，亦騎車回頭往告訴人離
    去之方向行駛，因該錄影並無聲音檔，不能用以證明，二人
    騎乘機車相會時被告是否曾經對告訴人出言恐嚇。
  (三)排除上揭告訴人互相矛盾，有關被告於機車交會時曾出言恐
    嚇之指述外，其指稱被告曾於調解後騎乘機車，尾隨告訴人
    ，並在上揭地點交會後，以目視瞪告訴人，並仍持續尾隨，
    告訴人因而摔車受傷等節，輔之上揭光碟片內容及馬偕紀念
    醫院驗傷診斷證明書一紙，此一部分之指述即非無據，尚堪
    可採認。是被告雖有尾隨、目視瞪告訴人，此一舉措從客觀
    上，難認已達刑法恐嚇罪之通知將加惡害之旨，又告訴人騎
    車既行駛在前，與被告相遇後，亦能自由離開，其騎乘機車
    ，如何行進，顯可自由決定，其行動自由未受被告剝奪已明
    ；被告縱使尾隨告訴人機車，尚無直接對告訴人施加暴行、
    脅迫之行為；告訴人心生畏懼，係其與被告間前後涉訟或怨
    隙主觀上之假設結果，無證據足以證明，被告主觀上有何恐
    嚇之犯意。綜上所述，被告所為即與刑法恐嚇之犯罪構成要
    件不合。
  (四)公訴人所引資為認定被告涉犯恐嚇罪之證據，尚不足以認定
    被告確有為本案犯行，此外，復查無其他積極證據可資證明
    被告有何公訴人所指恐嚇犯行，依上開項說明，不能證明被
    告犯罪，自應為無罪判決之諭知。
據上論斷，應依刑事訴訟法第二百九十九條第一項前段、第三百
零一條第一項，刑法第三百零九條第一項、第四十一條第一項前
段，刑法施行法第一條之一，判決如主文。
中    華    民    國    98    年    4     月    30    日
                  臺灣板橋地方法院刑事第三庭
                                法  官  王綽光
以上正本證明與原本無異
如不服本判決應於收受送達後十日內向本院提出上訴書狀，並應
敘述上訴理由; 其未敘述上訴理由者，應於上訴期間屆滿後二十
日內向本院補提理由書（均需按他造當事人之人數附繕本，切勿
逕送上級法院）
                                書記官  許清秋
中    華    民    國    98    年    5     月    4     日
附錄本案論罪科刑法條全文：
中華民國刑法第309條
（公然侮辱罪）
公然侮辱人者，處拘役或 3 百元以下罰金。
以強暴犯前項之罪者，處1年以下有期徒刑、拘役或5百元以下罰
金。


司法院資訊處製作；財團法人民間司法改革基金會備份。
